最　高　行　政　法　院　判　決　　　　　　　　　　九十一年度判字第三三一號
　　原　　　告　甲○○
　　被　　　告　新竹市政府
　　代　表　人　林政則
右當事人間因工程受益費事件，原告不服內政部中華民國八十九年四月七日台八九內
訴字第八九○三○五八號再訴願決定，提起行政訴訟。本院判決如左：
　　主  文
原告之訴駁回。
訴訟費用由原告負擔。
　　事  實
緣原告與案外人林宏儒等共有新竹市○○段一○○四地號土地，位於被告於民國八十
年二月十一日以府工土字第七二四○二號公告徵收新竹市○道○道路新建工程受益範
圍內，經被告分三年六期徵收工程受益費，八十八年八月十日原告向被告提出陳情，
指稱系爭土地尚未開工建築改良物之前，請依本院八十六年度判字第九五號判決理由
揭示：「應令新竹市稅捐稽徵處准許原告至開工後繳納」，准其持分土地暫緩徵收工
程受益費，案經被告以八十八年八月十六日府工土字第五二○九二號函復，並不符工
程受益費免徵或緩徵規定。原告對之不服，提起訴願、再訴願，遞遭決定駁回，遂提
起行政訴訟。茲摘兩造訴辯意旨於次：
原告起訴意旨略謂：原告所有坐落新竹市○○段一○○四號土地面積八五七平方公尺
持分四分之一及同段一○○四之三號之住宅區用地及八米計畫道路用地，因政府尚未
徵收開闢道路及土地上並無改良物，仍為農業用地使用，是故與被告八十年二月十一
日府工土字第七二四○二號公告徵收新竹市○道○道路新建工程之計畫道路間斷，無
直接受益及使用之事理至為明顯。亦不屬於工程受益徵收條例第二條之規定範圍內之
土地。八十四年五月間遭被告所屬新竹市稅捐稽徵處違法開徵受益費，經共有人中之
林宏儒提起陳情，訴願及行政訴訟，有被告八十四年六月五日府工土字第三九二一○
號函及八十五年一月十一日府工土字第○○四五一號函可證，除准予免徵八米計畫道
路用地之受益費外，確有誤解法令。按工程受益費徵收條例第二條、第六條、第九條
、第十二條、第十四條、第十五條等規定所稱：「土地及其改良物」之定義，依工程
受益費徵收條例施行細則第二條之規定：「本例所稱直接受益之土地及其改良物，係
指土地及定著於設土地之建築改良物」解釋甚明，亦無疑義。至於工程受益費徵收條
例第八條規定：工程受益費之徵收標準，按土地受益之程度或車輛等之規定，雖無土
地及改良物之名稱，而統稱對於土地所有權人徵收受益費，並無各別徵收之立法意旨
存在。然原處分及訴願機關誤解法令為：「若受益之土地上並無改良物，則工程受
益費自應就受益之土地徵收之」之處分（內政部八十九年四月七日內訴字第八九○三
○五八號函），亦屬違背法令。又查鈞院八十六年度判字第九十五號判決理由欄前段
理由以維持原處分之意旨與後段載有應令新竹市稅捐稽徵處准許原告至開工後繳納之
理由互相矛盾，亦屬違法。為此，請判決撤銷原處分、訴願及再訴願決定等語。
被告答辯意旨略謂：一、查原告稱其所有坐落本市○○段一○○四地號持分四分之一
土地，仍為農業用地使用，未因被告開闢新竹市○道○道路新建工程而直接受益及使
用乙節，經查上開道路工程受益範圍內土地，因該道路新闢使兩旁土地增值，即屬有
受益，而該筆土地之都市計畫使用分區為住宅區，非農業區，及土地無改良物之情由
，均不符合工程受益費徵收條例之免徵規定。二、次查鈞院八十六年度判字第九五號
判決理由前段駁回林宏儒之訴，與末段指明「若系爭土地新建工程尚未開工，被告應
令新竹稅捐稽徵處准許原告至開工後繳納」，實無相互矛盾。且被告均按工程受益費
徵收條例第六條第二項規定，於各該工程開工之日起，至完工後一年內開徵公道四（
武陵路）工程受益費，故原告顯有誤解工程受益費相關規定。三、請駁回原告之訴等
語。
　　理  由
按「各級政府於該管區域內，因推行都市建設，提高土地使用，便利交通或防止天然
災害，而建築或改良道路．．．等工程，應就直接受益之公私有土地及其改良物，徵
收工程受益費，．．．。」又「各級政府辦理新築或改善市區道路工程，應向該道路
兩旁受益範圍內之公私有土地及其改良物徵收工程受益費。」分別為工程受益費徵收
條例第二條第一項及同條例施行細則第十七條所規定。又依同條例第八條第一、二項
及第九條規定：「工程受益費之徵收標準，按土地受益之程度．．．擬定徵收費率。
」「工程受益費向公告徵收之土地所有權人徵收之；．．．。」「土地及其改良物不
屬同一人者，其應徵收之工程收益費，由土地所有權人及地上物所有權人分擔．．．
．。」足見工程受益費徵收標的有二，其一為受益之土地，其二為受益之改良物。若
受益土地並無改良物，則工程受益費應就受益土地徵收。本件被告為推行新竹市區建
設，將該市○道○道路予以新建開闢，以改善該地區交通，其工程受益費徵收計畫，
經新竹市議會第三屆第二次定期大會會議通過，並函報臺灣省政府備案後，被告乃以
八十年二月十一日府工土字第七二四○二號公告徵收，而原告所有系爭土地位於該新
建道路工程受益範圍內，自應繳納工程受益費。至於本院八十六年度判字第九五號判
決末段所稱：若系爭土地新建工程尚開工，應准許該事件原告林宏儒至開工後繳納等
語，係針對新竹市○道○道路之新建開闢工程有無開工而言，核與林宏儒與原告共有
土地上是否興建改良物無關，其理由並無矛盾。原告以系爭土地上並無改良物，不得
納入工程受益範圍為由申請暫緩徵收或免徵，揆諸首揭規定，顯無可採。被告予以駁
回並無不合。訴願決定以程序駁回，雖有未洽，惟駁回之結果並無不當；再訴願決定
，改從實體上駁回再訴願，自無違誤。原告起訴論旨，核無理由，應予駁回。
據上論結，本件原告之訴為有理由，爰依行政訴訟法施行法第二條、行政訴訟法第九
十八條第三項前段，判決如主文。
中　　華　　民　　國　　九十一　　　年　　　二　　　　月　　二十七　　　日
                    最 高 行 政 法 院  第 四 庭
                                審 判 長 法  官　　　廖　政　雄
                                         法  官　　　趙　永　康
                                         法  官　　　林　清　祥
                                         法  官　　　鍾　耀　光
                                         法  官　　　姜  仁  脩
右  正  本  證  明  與  原  本  無  異
　　　　　　　　　　　　　　　　　　　　 法院書記官　張　雅　琴
中　　華　　民　　國　　九十一　　　年　　　二　　　　月　　二十七　　　日
